【裁判字號】    97,審訴,250
【裁判日期】    980107
【裁判案由】    偽造文書等
【裁判全文】
臺灣士林地方法院刑事判決             97年度審訴字第250號
公  訴  人  臺灣士林地方法院檢察署檢察官
被      告  乙○○
            甲○○
上列被告等因偽造文書等案件，經檢察官提起公訴（97年度偵字
第12082 號），被告等於準備程序中就被訴事實為有罪之陳述，
本院合議庭裁定改由受命法官獨任依簡式審判程序審理，並判決
如下：
    主  文
乙○○共同犯詐欺取財罪，處有期徒刑壹拾月，扣案SAMSUNG SG
H-X208行動電話壹支（含SIM 卡）、SAMSUNG SGH-C268行動電話
貳支（均含SIM 卡）、筆記本壹本、ASUS EeePC 900筆記型電腦
壹臺、臺灣臺北地方法院檢察署公文封拾捌封均沒收。又共同犯
行使偽造公文書罪，處有期徒刑壹年貳月，扣案偽造之「臺中地
檢署監管科」收據壹紙、偽造之「書記官丁國民」印章壹枚均沒
收。又共同犯行使偽造特種文書罪，處有期徒刑參月，扣案偽造
之「法務部臺北地檢署書記官丁國民服務證」壹張沒收。又共同
犯詐欺取財未遂罪，處有期徒刑陸月。應執行有期徒刑貳年柒月
，扣案SAMSUNG SGH-X208行動電話壹支（含SIM 卡）、SAMSUNG
SGH-C268行動電話貳支（均含SIM 卡）、筆記本壹本、ASUS Eee
-PC 900 筆記型電腦壹臺、偽造之「臺中地檢署監管科」收據壹
紙、偽造之「書記官丁國民」印章壹枚、偽造之「法務部臺北地
檢署書記官丁國民服務證」壹張、臺灣臺北地方法院檢察署公文
封拾捌封均沒收。
甲○○共同犯詐欺取財罪，處有期徒刑壹拾月，扣案SAMSUNG SG
H-X208行動電話壹支（含SIM 卡）、SAMSUNG SGH-C268行動電話
貳支（均含SIM 卡）、筆記本壹本、ASUS EeePC 900筆記型電腦
壹臺、臺灣臺北地方法院檢察署公文封拾捌封均沒收。又共同犯
行使偽造公文書罪，處有期徒刑壹年貳月，扣案偽造之「臺中地
檢署監管科」收據影本壹紙、偽造之「書記官丁國民」印章壹枚
均沒收。又共同犯行使偽造特種文書罪，處有期徒刑參月，扣案
偽造之「法務部臺北地檢署書記官丁國民服務證」壹張沒收。又
共同犯詐欺取財未遂罪，處有期徒刑陸月。又犯妨害公務執行罪
，處有期徒刑陸月。應執行有期徒刑參年，扣案SAMSUNG SGH-X2
08行動電話壹支（含SIM 卡）、SAMSUNG SGH-C268行動電話貳支
（均含SIM 卡）、筆記本壹本、ASUS EeePC 900筆記型電腦壹臺
、偽造之「臺中地檢署監管科」收據影本壹紙、偽造之「書記官
丁國民」印章壹枚、偽造之「法務部臺北地檢署書記官丁國民服
務證」壹張、臺灣臺北地方法院檢察署公文封拾捌封均沒收。
    事  實
一、乙○○與甲○○於民國97年9 月6 日晚上8 時許，在高雄市
    ○鎮區○街某海產店，與綽號「炳仔」、「小吳」、「小羅
    」 (以上3 人另由檢察官偵查中）等成年人所組成之詐欺集
    團基於詐欺取財、行使偽造公文書、特種文書等犯罪之犯意
    聯絡，由該詐欺集團成員撥打電話向不特定人詐騙及聯絡取
    款，待有人受騙時，再由乙○○、甲○○負責出面收取款項
    ，並該詐欺集團成員交付SAMSUNG SGH-X208行動電話1 支（
    含SIM 卡）、SAMSUNG SGH-C268行動電話2 支（均含SIM 卡
    ）、ASUS Eee PC900筆記型電腦1 臺予乙○○及甲○○以供
    與該詐欺集團聯繫，且約定乙○○及甲○○事成可取得詐騙
    金額5 ％及1 ％之代價。嗣該詐欺集團成員先於97年9 月8
    日下午2 時許，在不詳地點，撥打電話予位於臺北市南港區
    ○○○路7 段515 號3 樓之丙○○○，佯稱其係臺灣臺中地
    方法院檢察署檢察官，以丙○○○銀行帳戶遭冒用為由，要
    求丙○○○將錢領出交付保管，否則銀行帳戶將遭凍結，致
    丙○○○陷於錯誤，旋即前往臺北市區3 之1 號
    2 樓第一商業銀行南港分行、臺北市南港區○○○路○ 段44
    號南港郵局，分別領取新臺幣（下同）40萬元、30萬元，領
    款後，依指示在臺北市南港區○○○路○ 段99號前與乙○○
    見面，乙○○並出示上開詐欺集團成員所交付由其黏貼本人
    照片而偽造之「法務部臺北地檢署丁國民書記官服務證」交
    丙○○○閱覽以行使之，且出示該詐欺集團成員事先傳真蓋
    有「法務部行政執行署臺北執行處監管命令」、「檢察執行
    處」印文而偽造之「臺中地檢署監管科」收據公文書影本1
    紙予丙○○○以行使之，致丙○○○誤信乙○○為「丁國民
    書記官」本人，當場交付70萬元之現金予乙○○。乙○○得
    手後，所得款項交付在車上等候之甲○○，甲○○再匯款方
    式予上開詐欺集團，丙○○○因而受有如上金額之財產上損
    失，並足以生損害於臺灣臺北地方法院檢察署、行政執行署
    臺北執行處、臺灣臺中地方法院檢察署等公務機關之合法職
    務執行及丁國民，俟丙○○○發現受騙，於同日下午5 時20
    分許，報警處理。上開詐欺集團成員食髓知味，又於翌（9
    日）下午1 時許，以上開電話詐欺之方式，再行詐騙丙○○○交付50萬元，丙○○○並未陷於錯誤，乃於同日下午3 時
    40分許，帶同警方前往臺北市南港區○○○路○ 段99之14號
    「麥當勞」前等待，發現乙○○出面取款，警員于秉庭乃上
    前盤問，乙○○見狀即將身上之偽造證件拔起來丟於地上並
    欲逃走，為警員于秉庭當場制服於地上，此時在車牌7282-H
    B 號自用小客車內等待接應之甲○○見狀，竟基於妨害公務
    之犯意，自正在執行逮捕公務之警員于秉庭背後用手勒住警
    員之脖子，施以強暴，經于秉庭表明是警察之身分，甲○○
    仍不理會，致于秉庭受有右上臂扭傷等傷害（傷害部分，未
    據告訴），惟瞬即反為警方制服，並扣得該詐欺集團所有交
    付予乙○○與甲○○之SAMSUNG SGH-X208行動電話1 支（含
    SIM 卡）、SAMSUNG SGH-C268行動電話2 支（均含SIM 卡）
    、筆記本1 本、ASUS EeePC 900筆記型電腦1 臺、臺灣臺北
    地方法院檢察署公文封18封、偽造之「臺中地檢署監管科」
    收據影本1 紙、偽造之「書記官丁國民」印章1 枚、偽造之
    「法務部臺北地檢署書記官丁國民服務證」1 張及甲○○所
    有筆記本1 本。
二、案經臺北市政府警察局南港分局報告臺灣士林地方法院檢察
    署檢察官偵查起訴。
    理  由
一、上開犯罪事實，業經被告乙○○與甲○○於檢察官偵查及本
    院審理中坦承不諱，核與證人即被害人丙○○○於警詢中證
    述相符，並經證人即警員于秉庭偵查中結證明確，且有國防
    醫學院三軍總醫院附設民眾診療服務處出具于秉庭受傷之診
    斷證明、偽造之「臺中地檢署監管科」收據影本各1 紙附卷
    可憑，另有SAMSUNG SGH-X208行動電話1 支（含SIM 卡）、
    SAMSUNG SGH-C268行動電話2 支（均含SIM 卡）、筆記本1
    本、ASUS EeePC 900筆記型電腦1 臺、偽造之「臺中地檢署
    監管科」收據影本1 紙、偽造之「書記官丁國民」印章1 枚
    、偽造之「法務部臺北地檢署書記官丁國民服務證」1 張、
    臺灣臺北地方法院檢察署公文封18封扣案可憑，被告等犯行
    洵堪認定。
二、按所謂公文書者，謂公務員職務上製作之文書，刑法第10條
    第3 項定有明文，且按刑法第218 條第1 項所稱之公印，指
    表示公務機關或機關長官資格及其職務之印信而言，即俗稱
    大印與小官章，若僅為證明稅款已經繳納之稅戳，其效用顯
    然不同，自難以公印論。最高法院71年台上字第1831號判例
    可資參照。核被告乙○○與甲○○上開所犯，均係犯刑法第
    216 條、第211 條行使偽造公文書罪、同法第216 條、第21
    2 條行使偽造特種文書罪、同法第339 條第1 項詐欺取財既
    遂罪、同法第339 條第3 項第1 項詐欺取財未遂罪。被告甲○○另犯刑法第135 條第1 項妨害公務執行罪。被告2 人與
    綽號「炳仔」、「小吳」、「小羅」等成年男子就上開犯行
    有犯意聯絡及行為分擔，均為共同正犯。而被告乙○○偽造
    特種文書之低度行為為行使之高度行為所吸收，不另論罪。
    再被告2 人並未參與偽造上開公文書之行為，自難遽為認定
    ，且其2 人所犯上開數罪，犯意個別，應分論併罰。爰審酌
    被告2 人為貪圖私利而共同參與詐欺集團之犯罪動機、目的
    ，採行電話詐騙65歲之被害人丙○○○之手段，致被害人所
    受損害達70萬元，並行使偽造司法機關之公文書、服務證件
    ，致生人民無法信賴司法機關依法正確執行職務之結果，又
    被告甲○○尚且妨害公務員依法執行職務，所生危害甚為鉅
    大，惟其等犯後均坦承犯行，態度良好等一切情狀，分別量
    處如主文所示之刑，且定其應執行之刑。扣案之SAMSUNG SG
    H-X208行動電話1 支（含SIM 卡）、SAMSUNG SGH-C268行動
    電話2 支（均含SIM 卡）、筆記本1 本、ASUS EeePC 900筆
    記型電腦1 臺、臺灣臺北地方法院檢察署公文封18封、偽造
    之「臺中地檢署監管科」收據影本1 紙、偽造之「書記官丁
    國民」印章1 枚、偽造之「法務部臺北地檢署書記官丁國民
    服務證」1 張、筆記本1 本分別為被告2 人與上開詐欺集團
    所有之物品，且係供本案犯罪所用及預備所用之物，均應依
    法宣告沒收，而其上偽造之公印文則因所附著之文書宣告沒
    收失所附麗，即不再宣告沒收。至另扣案之137,000 元、35
    ,213 元 均係被告等詐騙被害人丙○○○之贓款，此為被告
    2 人於本院審理中供承明確，自應於本案確定後，由執行檢
    察官予以發還被害人，而其他扣案之物品與本案無涉，自無
    庸宣告沒收，附此敘明。
據上論斷，應依刑事訴訟法第273 條之1 第1 項、第299 條第1
項前段，刑法第28條、第216 條、第211 條、第212 條、第339
條第3 項、第1 項、第135 條第1 項、第51條第5 款、第219 條
、第38條第1 項第2 款，刑法施行法第1 條之1 第1 項、第2 項
前段，判決如主文。
本案經檢察官簡志龍到庭執行職務。
中    華    民    國    98    年    1     月    7     日
                  刑事第一庭法  官  雷雯華
以上正本證明與原本無異。
如不服本判決，應於收受判決後10日內向本院提出上訴書狀，並
應敘述具體理由。其未敘述上訴理由者，應於上訴期間屆滿後20
日內向本院補提理由書 (均須按他造當事人之人數附繕本)「 切
勿逕送上級法院」。
                            書記官  陳如玲
中    華    民    國    98    年    1     月    7     日
附錄本案論罪科刑法條之依據：
刑法第216條
行使第210 條至第215 條之文書者，依偽造、變造文書或登載不
實事項或使登載不實事項之規定處斷。
刑法第211條
偽造、變造公文書，足以生損害於公眾或他人者，處1 年以上7
年以下有期徒刑。
刑法第212條
偽造、變造護照、旅券、免許證、特許證及關於品行、能力服務
或其他相類之證書、介紹書，足以生損害於公眾或他人者，處1
年以下有期徒刑、拘役或3 百元以下罰金。
刑法第135條
對於公務員依法執行職務時，施強暴脅迫者，處3 年以下有期徒
刑、拘役或3 百元以下罰金。
意圖使公務員執行一定之職務或妨害其依法執行一定之職務或使
公務員辭職，而施強暴脅迫者，亦同。
犯前二項之罪，因而致公務員於死者，處無期徒刑或7 年以上有
期徒刑；致重傷者，處3 年以上、10年以下有期徒刑。
刑法第339條
意圖為自己或第三人不法之所有，以詐術使人將本人或第三人之
物交付者，處5 年以下有期徒刑、拘役或科或併科1 千元以下罰
金。
以前項方法得財產上不法之利益或使第三人得之者，亦同。
前二項之未遂犯罰之。


司法院資訊處製作；財團法人民間司法改革基金會備份。
